臺灣臺中地方法院民事判決　95年度訴字第1927號
原　　　告　戊○○
　　　　　　　　　　指定送達.
被　　　告　丁○○
　　　　　　甲○○
　　　　　　乙○○
　　　　　　丙○○
　　　　　　　　　　　　樓
共同訴訟代
理人　　 　王素玲律師
當事人間清償借款事件，本院於95年12月21日言詞辯論終結，判
決如下：
    主  文
原告之訴及假執行之聲請均駁回。
訴訟費用由原告負擔。
    事實及理由
一、原告起訴主張：
  (一)訴外人久大鞋業有限公司（下稱久大公司）於民國（下同）
    88年7月19日向原告借款新台幣（下同）300 萬元，約定借
    款期間自88年7月19日起至91年7月19日止計3 年，每月利息
    3萬元，並由被告4人擔任久大公司向原告借款之連帶保證人
    ，此有現金借貸契約書一紙可證。詎久大公司僅給付至90年
    5月之利息，嗣後即未依約履行給付剩餘13個月每月3萬元之
    利息，爰依民法第477條、第478條、第273條規定，訴請被
    告等人連帶給付上開借款及利息。
  (二)被告等人坦承久大公司是由渠等父親林文志經營，亦未否認
    系爭借貸契約書上林文志之簽名為真正，且系爭借貸契約書
    上蓋用久大公司、林文志及被告等人之印文與經濟部核發久
    大公司變更登記事項卡上久大公司大、小章相符，足證系爭
    借貸契約書確屬真正。
  (三)系爭借貸契約書上被告之印文、簽名確為被告所有：
    (1)被告主張系爭借貸契約書上被告4人之簽名非其親筆簽名
      ，而係均出自一人之手，乃被告推測之詞。觀系爭借貸契
      約書上被告4人之印文與被告4人委任訴訟代理人並提出委
      任狀上之印文、簽名極為相似，可證系爭借貸契約書上被
      告4人之簽名、印文確係被告4人所有。
    (2)再依原告向經濟部中部辦公室申請之久大公司股東名冊之
      印鑑及被告於95年11月9日提出之各項關於久大公司，自
      84年設立起至90年公司結束營業止，舉凡股東名冊、公司
      營業址變更同意書、股東股份變更承受等之印鑑，亦與本
      系爭事件之借貸契約書均屬同一印鑑無誤。
  (四)本件系爭債務有效：
    (1)被告乙○○於95年10月19日開庭應訊中答稱久大公司是其
      父親林文志在經營，其與被告甲○○在公司上班。另查就
      系爭借貸契約書附件所示訴外人林文志確係於84年公司設
      立之際即為公司之法定代理人亦為實際負責人，縱於86年
      間曾將公司法定代理人變更為丙○○，然實際負責人亦為
      訴外人林文志。
    (2)退步言，縱然訴外人林文志與原告訂立借貸契約書之際，
      非久大公司之法定代理人，但其於借貸契約書上亦自稱為
      「代表人」而非法定代理人，由此亦可得知訴外人林文志
      於借貸之際亦負有表見代理權。
    (3)再查，被告等4人從久大公司於84年至公司設立經營起至
      公司結束營業止均為公司之股東，且被告乙○○與甲○○
      任職該公司，對公司之營運殊有不知情之理，且訴外人林
      文志為久大公司之實際負責人，亦具有表見代理權，故本
      件系爭債務應屬有效。
  (五)就系爭借貸契約上所載之票號NO－AH0000000與起訴書所附
    之票號NO－AH0000000僅純為筆誤。且其票據為何未載其到
    期日，係原告與被告4人及訴外人林文志均為親戚關係，且
    借貸之際約定待久大公司日後營運好轉時屆期能一次清償時
    ，再予填立日期，故該票據僅作為擔保日後還款之用途。原
    告係基於信賴原則同意出借該筆資金供被告等人開立之公司
    渡過營運之難關。
  (六)聲明：(一)被告應連帶給付原告399萬元，及自91年7月20日起
    至清償日止按年息5%計算之利息。(二)願供擔保，請准宣告假
    執行。
二、被告則以：
  (一)被告4人並無為久大公司擔任系爭借款之連帶保證人：
  (1)按當事人主張有利於己之事實者，就其事實有舉證之責任，
    民事訟法第277條定有明文。又民事訴訟如係由原告主張權
    利者，應先由原告負舉證之責，若原告先不能舉證，以證實
    自己主張之事實為真實，則被告就其抗辯事實即令不能舉證
    ，或其所舉證證據尚有疵累，亦應駁回原告之請求（最高法
    院17年上字第917判例意旨參照）；再而請求履行債務之訴
    ，除被告自認原告所主張之債權發生原因之事實外，應先由
    原告就其主張此項事實，負舉證之責任，必須證明其為真實
    後，被告於其抗辯事實，始應負舉證之責任，此為舉證責任
    分擔之原則（最高法院43年台上字第377號判例意旨參照）
    。
  (2)被告4人並無為久大鞋業有限公司擔任系爭300萬元借款之連
    帶保證人，並無簽立系爭借貸契約書，對系爭借貸契約書並
    不知悉，其上之簽名並非被告4人所簽，章亦非被告所有、
    所蓋；被告4人亦無授權他人簽名或蓋章。且觀系爭借貸契
    約書上「林文志」「丁○○」「丙○○」「乙○○」「甲○○」5人之簽名字跡均係出於同一人，且非被告4人中任何一
    人之筆跡，是該契約之形式及內容均非真正。又當時久大公
    司係由被告4人之父林文志經營，並不知悉父親林文志有無
    向原告借貸，被告4人更無至原告家中拿取現款乙事，是原
    告謂被告有擔任久大公司向其借款之連帶保證人及至其家中
    取款，並非事實。
  (3)被告乙○○雖曾經被告父親林文志交代至原告家取款95萬元
    ，經原告拿支票讓被告乙○○去提款，至於該筆金錢之用途
    被告並不清楚。
  (二)本件系爭債務應屬無效：
  (1)按保證債務具有從屬性，須在主債務有效存在之前提下，保
    證債務始有存在有效之可能。而連帶保證亦屬保證之一種，
    同有從屬性，故先須主債務有效存在為前提，連帶保證始有
    存在有效之可能。
  (2)查原告所提之系爭現金借貸契約書（姑先不問該契約是否真
    正），其訂約時係88年7月29日，惟當時公司之負責人係丙○○，並非林文志；林文志係在88年9月6日始變更為負責人
    ，是其以林文志為久大公司之代表人對外為法律行為自屬無
    效。故主債務無效，從屬債務當然無效。
  (三)再查原告以系爭現金借貸契約第4條指稱久大公司提供該條
    所載之票號NO－AH0000000，到期日為91年7月19日，面額新
    台幣貳佰萬元之支票供其擔保；然何以起訴書所附之「系爭
    支票，票號NO－AH0000000，且亦無發票日」與契約書所載
    之票據不同？蓋原告起訴書所附之票據除未填載發票日，屬
    未完成之票據，無票據效力外；無論金額、票號及發票日（
    到期日）均與契約書第4條之擔保票據不同？顯見該現金借
    貸契約內容並不實在。且迄今亦未見原告提出正本供核對，
    自難以此認原告對久大公司有300萬元之債權。更難以非被
    告等人簽名、蓋章之書據逕認原告對被告有保證債務。是原
    告所主張並無理由。
  (四)聲明：(一)如主文第1項所示。(二)如受不利之判決，願供擔保
    請准宣告免為假執行。
三、兩造經本院爭點整理，其結果如下：
  (一)兩造不爭之事項：
  (1)久大公司所簽發票號AH0000000號、面額300萬元，票載發票
    日空白之支票形式上真正不爭執。
  (2)對於原告提出的88年7月19日現金借貸契約書上「久大鞋業
    有限公司」、代表人「林文志」的印文真正不爭執。
  (3)原告所簽發票號0000000號、票載發票日88年8月6日、面額
    95萬元、台中縣后里鄉農會支票一紙，係經由被告乙○○所
    提示兌現。
  (二)兩造爭執之事項：
  (1)原告與久大公司之本件300萬元借款法律關係是否存在？
  (2)被告是否為前揭借款之連帶保證人？
四、本院得心證之理由：
  (一)按消費借貸為要物契約，須以金錢或其他代替物之交付為構
    成要件，如對於交付之事實有爭執，自應由主張已交付之貸
    與人負舉證責任，此觀民法第474條之規定自明。
  (二)原告未能證明其與久大公司300萬元借款關係存在：
    原告雖主張：訴外人久大公司於88年7月19日向原告借款300
    萬元，約定借款期間自88年7月19日起至91年7月19日止計3
    年，每月利息3萬元，原告已交付借款等情，並提出現金借
    貸契約書一紙，支票影本1紙為證，然為被告所否認，經查
    ：
  (1)原告提出之前揭契約書內容記載：「壹、乙方（即久大公司
    ）向甲方（即原告）借款新台幣參佰萬元正，期間自民國捌
    拾捌年柒月拾玖日起至民國玖拾壹年柒月拾玖日止計參年。
    乙方應按月計息每月支付甲方新台幣參萬元正之利息。如有
    壹月未付息，視為借款到期甲方得要求收回該借款。貳、乙
    方提供豐原廠廠房----為借款之擔保，乙方保證為自己所有
    ，他人並無權利或其他糾葛有損甲方權益之情。參、擔保物
    因徵收或其他原因債務人得領取補償款或其他款項時，應優
    先清償全部或部分借款不得他用。肆、乙方為擔保如期清償
    借款特開立支票（萬通豐原分行帳號971-9，NO-AH0000000
    ）乙張到期日民國玖拾壹年柒月拾玖日面額新台幣貳佰萬元
    正交付甲方」等內容，而原告提出之300萬元支票影本1紙據
    此證明前揭契約書真正，本院審之前揭300萬元支票，票號
    為NO-AH0000000，票載發票日並未記載，與前揭契約內容肆
    所記載之支票明細比較，兩者票號不同、金額不同、票載發
    票日亦不同，故前揭借貸契約書之內容是否真實已有疑問。
  (2)原告於本院主張其交付300萬元借款之時間為：(1)88年7月14
    日現金交付60萬元；(2)88年7月19日現金交付20萬元；(3)88
    年8月5日現金交付10萬元；(4)88年8月6日交現金交付95萬元
    ；(5)88年8月7日現金交付50萬元；(6)88年9月4日現金交付20
    萬元；(7)88年9月9日現金交付30萬元；(8)88年9月27日現金
    交付15萬元，共計300萬元，並提出原告設於台中縣后里鄉
    農會之活期儲蓄存款帳戶客戶往來交易明細表一份為證，然
    上開交易明細除88年8月6日95萬元係由原告簽發支票交予被
    告乙○○提領現款業為兩造所不爭執外，依原告所提出之前
    揭交易明細表，僅能證明原告有其餘七筆資金提領資料，並
    無法證明所提領之資金交付與訴外人久大公司且作為本件借
    款之交付。又被告乙○○雖曾提領95萬元交付與其父林文志
    ，然該筆95萬元款項提領交付時間為88年8月6日距離前揭借
    貸契約成立已有19日之久，是否即為本件借貸契約所約定之
    借款，亦乏證據證明之，故本件原告尚難證明300萬元借款
    業已交付久大公司。
  (3)又本院審之前揭借貸契約書係於88年7月19日所訂立，而原
    告所主張之前揭借款交付時間自契約成立前之88年7月14日
    至88年9月27日，則前揭借貸契約成立時，如何能確定借款
    金額為300萬元？又久大公司如何於原告未完全交付借款300
    萬元前，即已同意按月支付300萬元借款利息每月3萬元？又
    前揭契約書既已載明久大公司提供豐原廠房為借款之擔保，
    然原告於本院自承本件借款並未將上開廠房設定任何擔保物
    權，本院審之前揭契約既已載明提供廠房作為擔保，借款人
    原告衡情當無不辦理設定擔保物權之理，故從上開契約書所
    記載內容與事實多所不符之處觀之，前揭借貸契約之內容是
    否出於久大公司與原告之意思表示合致所為，顯有疑問。
  (4)又前揭借貸契約成立之88年7月19日，久大公司之法定代理
    人為被告丙○○，並非訴外人林文志，直至88年9月4日才變
    更登記為法定代理人為林文志，且原告自行提出用以證明前
    揭借貸契約書真正所用之房屋稅繳款書影本上亦明確記載「
    久大鞋業有限公司豐原廠，法代：丙○○」，亦有原告提出
    之房屋稅繳款書影本1份在卷足憑，故於前揭契約訂定時，
    訴外人林文志既非久大公司之法定代理人，自無權代表久大
    公司向原告借款，故由訴外人林文志所代表之前揭借款自難
    認對久大公司發生效力。原告抗辯訴外人林文志為久大公司
    實際負責人應負表現代理之責云云，然原告從前揭房屋稅繳
    款書記載即已明之久大公司之法定代理人並非林文志，亦即
    林文志無權代表久大公司為法律行為，自無表現代理之問題
    ，其抗辯顯不足採信。
  (5)綜上所述，本件原告所提出之前揭借貸契約書既未能證明其
    內容確實出於其與久大公司意思表示合意所為，且簽約人林
    文志並無權代表公司簽訂前揭借貸契約，又原告所舉出之資
    金提領資料亦未能證明即屬本件300萬元借款之交付，從而
    原告主張其與久大公司有前揭300萬元借款關係存在之事實
    即乏證據證明。
  (三)原告未能證明與被告間之連帶保證關係存在：
  (1)原告所提出之前揭借貸契約書上乙方連帶保證人雖為被告四
    人，然被告四人否認其上簽名之真正，本院審之前揭契約書
    上被告四人之簽名顯與借款人代表人林文志之筆跡係出於同
    一人所為，而與被告四人委任狀上之簽名明顯不符。又原告
    於本院亦陳稱前揭契約書係由訴外人林文志事先簽寫好，才
    持之跟伊調借現金，伊不知道字跡是何人所寫，簽寫契約時
    ，伊並未看到久大公司登記事項卡或其他資料，只是信任林
    文志等語，顯見原告並未眼見被告四人於前揭契約書上簽名
    ，故尚難認借貸契約書上之簽名係由被告四人所寫。
  (2)前揭契約書上被告四人之印文雖與訴外人久大公司公司登記
    事項卡上之股東印文以肉眼比對極為相似，然縱使上開印文
    相符，因上開印文所用之印章係屬久大公司辦理公司設立登
    記所用之印章，衡諸一般公司設立登記實務均係由公司統一
    刻印辦理手續並統一保管，故被告抗辯上開印章係屬被告四
    人辦理公司登記事項所用之印章，並未授權久大公司用於其
    他用途等語，應堪採信。本院審之原告自承並未眼見被告四
    人於契約書上簽名，且訂定前揭借款契約時亦未看到久大公
    司登記事項卡或其他資料而相信印文應屬真正，則尚難僅憑
    契約書上之印文與公司登記事項卡上之印文相符，即逕予推
    認被告四人確有擔任連帶保證人之意思表示。
  (3)被告乙○○雖自承曾於88年8月6日受其父林文志指示至原告
    家中拿錢，經原告簽發未劃平行線之支票交由被告乙○○至
    台中縣后里鄉農會直接提領現金等情，而原告亦不否認上開
    款項係訴外人林文志所洽借，則被告乙○○受指示前往拿取
    上開款項，於經驗法則上尚難認被告乙○○早知前揭借貸契
    約書存在或被告等人連帶保證人之意思，從而原告據此主張
    被告四人應負連帶保證責任，於法不合，自不應准許。
  (四)綜上所述，本件原告所提出之前揭借貸契約書既未能證明其
    內容確實出於其與久大公司意思表示合致所為，且簽約人林
    文志並無權代表公司簽訂前揭借貸契約；又原告所舉出之資
    金提領資料亦未能證明即屬本件300萬元借款之交付；另原
    告亦無法舉證證明前揭契約書上印文為真正且被告四人均有
    連帶保證之真意，亦即，原告既未能舉證證明其與久大公司
    有前揭300萬元借款關係存在，亦未能舉證證明原告與被告
    四人已有連帶保證法律關係存在，其請求即無理由，應予駁
    回。原告之請求既無理由，其假執行之聲請亦應併予駁回。
五、本件事證已臻明確，兩造其餘攻擊及防禦方法，均已無礙於
    本院前揭審認，本院自毋庸逐一論駁，附此敘明。
丙、結論：原告之訴為無理由，依民事訴訟法第78條，判決如主
    文。
中　　華　　民　　國　　96　　年　　1 　　月　　4 　　日
                  民事第三庭    法  官  陳毓秀
正本係照原本作成。
如對本判決上訴，須於判決送達後20日內向本院提出上訴狀。
中　　華　　民　　國　　96　　年　　1 　　月　　4 　　日
                                書記官  吳美鳳
